臺灣臺中地方法院臺中簡易庭小額民事判決
111年度中小字第43號
原      告  和泰產物保險股份有限公司

法定代理人  莊瑞德  


訴訟代理人  王一如  
被      告  林銘莉  
上列當事人間請求損害賠償事件，本院於民國111年2月22日言詞
辯論終結，判決如下：
主      文
被告應給付原告新臺幣35,110元，及自民國110年9月20日起至清
償日止，按週年利率百分之5計算之利息。
原告其餘之訴駁回。
訴訟費用新臺幣1,000元由被告負擔新臺幣900元，餘由原告負擔
。
本判決原告勝訴部分得假執行。
    事實及理由
壹、程序事項
    被告經合法通知，未於言詞辯論期日到場，核無民事訴訟法
    第386條所列各款情形，爰依原告之聲請，由其一造辯論而
    為判決。
貳、實體事項
一、原告主張：被告於民國109年1月28日下午5時10分許，駕駛
    車牌號碼0000-00號自小客車（下稱肇事車輛），沿臺中市
    南區五權南路外側快車道由南往北方向行駛，行經五權南路
    707號前，本應注意變換車道時，應讓直行車先行，竟疏未
    注意及此，即貿然變換車道至左側內側車道，致撞及伊所承
    保訴外人林東松所有及駕駛，適沿同向行駛於五權南路內側
    車道之車牌號碼000-0000號自小客車（下稱系爭保車），系
    爭保車因而毀損。被告因過失撞損系爭保車，依法自應負損
    害賠償責任。伊已依保險契約之約定賠付林東松修復費用新
    臺幣（下同）39,846元（含零件費用25,670元、鈑金費用6,
    970元、烤漆費用7,206元），爰依保險法第53條第1項及侵
    權行為之法律關係提起本件訴訟等語，並聲明：被告應給付
    原告39,846元，及自起訴狀繕本送達翌日起至清償日止，按
    週年利率百分之5計算之利息。
二、被告未於言詞辯論期日到場，亦未提出書狀作任何聲明或陳
    述。
三、得心證之理由
  ㈠原告主張之上開事實，業據提出與其所述相符之臺中市政府
    警察局道路交通事故當事人登記聯單、初步分析研判表、道
    路交通事故現場圖、系爭保車行車執照、駕駛執照、中部汽
    車股份有限公司東海服務廠估價單、統一發票、系爭保車車
    損照片為證（見本院卷第21-53頁），並有A3類道路交通事
    故調查報告表、調查紀錄表、現場照片在卷足參（見本院卷
    第63-73頁）；被告就原告主張之上開事實，已於相當時期
    受合法通知，而於言詞辯論期日不到場，亦未提出任何準備
    書狀爭執，依民事訴訟法第280條第3項準用同條第1項之規
    定，視同自認，堪信原告上開主張為真。
　㈡按因故意或過失，不法侵害他人之權利者，負損害賠償責任
    ；汽車、機車或其他非依軌道行駛之動力車輛，在使用中加
    損害於他人者，駕駛人應賠償因此所受之損害；汽車在同向
    二車道以上之道路，除應依標誌或標線之指示行駛外，並應
    遵守變換車道時，應讓直行車先行，並注意安全距離，民法
    第184條第1項前段、第191條之2前段、道路交通安全規則第
    98條第1項第6款分別定有明文。本件被告駕駛肇事車輛行經
    上開路段時，本應注意變換車道時，應讓直行車先行，且依
    當時情形並無不能注意之情事，竟疏未注意即此，貿然向左
    變換車道，致毀損系爭保車，顯見被告就本件事故之發生確
    有過失甚明，且該過失行為與系爭保車之損害間具有相當因
    果關係，依上開規定，被告自應負過失侵權行為損害賠償之
    責。
  ㈢次按不法毀損他人之物者，被害人得請求賠償其物因毀損所
    減少之價額，民法第196條定有明文。所謂因毀損減少之價
    額，得以修復費用為估定之標準，但以必要者為限，例如修
    理材料以新品換舊品應予折舊（最高法院77年度第9次民事
    庭會議決議意旨參照）。原告主張系爭保車因本件事故受損
    ，支出修復費用39,846元（含零件費用25,670元、鈑金費用
    6,970元、烤漆費用7,206元）云云，業據提出前開中部汽車
    股份有限公司東海服務廠估價單、統一發票為證（見本院卷
    第29-35頁）。惟原告請求系爭保車之零件費用，既係以新
    零件更換被損害之舊零件，揆諸前揭說明，自應扣除零件折
    舊部分，始屬必要修復費用。而依行政院所頒「固定資產耐
    用年數表」及「固定資產折舊率表」之規定，非運輸業客車
    耐用年數為5年，依定率遞減法每年折舊1,000分之369。又
    系爭保車係於108年8月出廠，有行車執照在卷可憑（見本院
    卷第27頁），堪認系爭保車自出廠至本件事故即109年1月28
    日發生時，使用期間應為6月（依營利事業所得稅查核準則
    第95條第6項所定「固定資產提列折舊採用定律遞減法者，
    以1年為計算單位，其使用期間未滿1年者，按實際使用之月
    數相當於全年之比例計算之，不滿1月者，以月計。」），
    則扣除折舊後之零件費用為20,934元（計算式詳如附表），
    復加計不生折舊問題之鈑金費用6,970元、烤漆費用7,206元
    ，共計系爭保車之損害額為35,110元（計算式：20,934＋6,9
    70＋7,206＝35,110）。
  ㈣又按被保險人因保險人應負保險責任之損失發生，而對於第
    三人有損失賠償請求權者，保險人得於給付賠償金額後，代
    位行使被保險人對於第三人之請求權，保險法第53條第1項
    前段定有明文。而損害賠償祇應填補被害人實際損害，保險
    人代位被害人請求損害賠償時，依上開規定，如其損害額超
    過或等於保險人已給付之賠償金額，固得就其賠償之範圍，
    代位請求賠償，如其損害額小於保險人已給付之賠償金額，
    則保險人所得代位請求者，應祇以該損害額為限。本件原告
    因承保之系爭保車遭被告過失不法毀損，固依保險契約賠付
    予林東松39,846元，然被告應賠償系爭保車之損害額為35,1
    10元，業如前述。從而，原告依保險法第53條第1項規定，
    代位請求被告賠償之範圍，亦僅得以該等損害額為限。是原
    告請求被告給付35,110元，自屬有據，逾此範圍之請求，應
    屬無據。
　㈤末按給付無確定期限者，債務人於債權人得請求給付時，經
    其催告而未為給付，自受催告時起，負遲延責任。其經債權
    人起訴而送達訴狀，或依督促程序送達支付命令，或為其他
    相類之行為者，與催告有同一之效力；又遲延之債務，以支
    付金錢為標的者，債權人得請求依法定利率計算之遲延利息
    。但約定利率較高者，仍從其約定利率；應付利息之債務，
    其利率未經約定，亦無法律可據者，週年利率為百分之5，
    民法第229條第2項、第233條第1項及第203條分別定有明文
    。本件原告對被告之侵權行為損害賠償債權，核屬無確定期
    限之給付，自應經原告之催告而未為給付，被告始負遲延責
    任。準此，原告請求被告給付自起訴狀繕本送達翌日即110
    年9月20日起（送達證書見本院卷第87頁）至清償日止，按
    週年利率百分之5計算之利息，洵屬有據，應予准許。
四、綜上所述，原告依保險法第53條第1項及侵權行為之法律關
    係，請求被告給付35,110元，及自110年9月20日起至清償日
    止，按週年利率百分之5計算之利息，為有理由，應予准許
    ，逾此範圍之請求，為無理由，應予駁回。
五、本判決原告勝訴部分，係適用小額訴訟程序所為被告敗訴之
    判決，依民事訴訟法第436條之20規定，應依職權宣告假執
    行；併依同法第436條之19規定，確定其訴訟費用額為1,000
    元。
六、訴訟費用負擔之依據：民事訴訟法第79條。　　
中　　華　　民　　國　　111 　年　　3 　　月　　10　　日
                  臺灣臺中地方法院臺中簡易庭
                                  法　官　傅可晴
以上為正本係照原本作成。
如不服本判決，應於送達後廿日內，以判決違背法令為理由，向
本院提出上訴狀並表明上訴理由 (上訴理由應表明一、原判決所
違背之法令及其具體內容；二、依訴訟資料可認為原判決有違背
法令之具體事實) ，如於本判決宣示後送達前提起上訴者，應於
判決送達後廿日內補提上訴理由書（須附繕本）。
中　　華　　民　　國　　111 　年　　3 　　月　　11　　日
                                  書記官  錢  燕　　　　　　　　　　　　　　　
附表
-----
折舊時間           金額
第1年折舊值        25,670×0.369×(6/12)=4,736
第1年折舊後價值    25,670-4,736=20,934